【裁判字號】    95,裁,1251
【裁判日期】    950615
【裁判案由】    公寓大廈管理條例
【裁判全文】
最  高  行  政  法  院  裁  定
                                     95年度裁字第01251號
抗  告  人  乙○○
            丙○○
            丁○○
            戊○○
            甲○○
上列抗告人因與相對人臺北市政府都市發展局間公寓大廈管理條
例事件，對於中華民國94年8月16日臺北高等行政法院94年度訴
字第1867號裁定提起抗告，本院裁定如下：
    主  文
抗告駁回。
抗告訴訟費用由抗告人負擔。
    理  由
一、按抗告法院認抗告為不合法或無理由者，應為駁回抗告之裁
    定。次按「公法上之爭議，除法律別有規定外，得依本法提
    起行政訴訟。」「訴訟事件不屬行政法院之權限者，行政法
    院應以裁定駁回之。」行政訴訟法第2條及第107條第1項第1
    款分別定有明文。又政府機關興建之國民住宅由人民承購後
    ，成立私法上之買賣關係，非行使公權力而生之公法上法律
    關係，亦經司法院釋字第540號解釋在案。準此，基於國民
    住宅買受人之資格對於興建國民住宅之政府機關有所請求，
    所涉之法律關係為私法關係，行政法院對其事件並無審判權
    限，若向行政法院起訴，為不合法且無從補正，行政法院應
    以裁定駁回之。
二、抗告人意旨略以：(一)、北市政府85年11月5日第883市政議會
    決議通過，國宅處提案將「基河一期」國（住）宅管理改為
    適用「公寓大廈管理條例」管理，此種嚴重違法決議牴觸「
    國民住宅條例」第2條第6條第18條之規定，市政會議是「行
    政決議（措施）而非律法」，嚴重損害本社區住戶之權益，
    逃避管理責任。查司法院91年3月15日釋字第540號解釋文及
    解釋理由書，違反中華民國憲法第15條：「人民之生存權、
    工作權及財產權應予保障。」，依釋字540號解釋理由書文
    中：「尚難逕謂政府機關直接興建國民住宅並參與分配及管
    理，即為公權力之行使。」此段解釋使抗告人等感受到憲法
    付予「財產權之保障」嚴重受到損害，違反中華民國憲第15
    條立憲之精神與正義。(二)、抗告人戊○○向台北市政府國民
    住宅處申請承購「國民住宅」，經台北市政府國民住宅處「
    初審合格」通知「85年12月2日（85）北市宅三字第50265號
    」函，台北市政府出售國民住宅繳款通知單，台北市政府國
    民住宅處配售國（住）宅進住通知單，87年9月9（87）北銀
    營國清字第1277號：「國民住宅貸款清償證明書」，該證明
    書內末段：「惟有關上開土地及國民住宅產權之處分仍受國
    民住宅條例第19條之限制」。以上所有證物之資料證明顯見
    住戶承購住宅均是向台北市政府國民住宅處購置之「國民住
    宅」，應屬「國民住宅條例」管理之「國宅社區」是絕對無
    庸質疑。(三)、抗告人等所持有之房地產權屬性是適用「國民
    住宅戶」，應受「國民住宅條例」列管，並受到「國民住宅
    條例」各法令規定管理與保障，並請鈞院開庭行言詞辯論陳
    述意見。(四)、抗告人丙○○於94年8月30日向台北市政府都
    市發展局國民住宅承辦單位申請：「86年出售「基河一期國
    宅」之台北市政府公告」，因時間上無法與提抗告限期內提
    供是項公告，謹先提陳「94年8月4日府都住字第9413564200
    號台北市政府公告：出售本市信園A基地及萬壽A零星國住宅
    及其持分土地。」而公告之依據：「國民住宅條例國民住宅
    條例施行細則國民住宅出售出租及商業服務設施暨其他建築
    物標售標租辦法。由此公告可證「基河一期國宅」應屬台北
    市政府主管國宅單位列管之「國宅社區」絕無疑議等語。
三、經查原裁定以：本件抗告人為承購相對人興建之基河一期專
    案國（住）宅社區之現住戶，於93年9月21日向相對人申請
    前開國宅社區恢復適用國民住宅條例管理資格，及依該條例
    第18條規定提撥公共基金，經相對人以93年10月7日北市都
    管字第09333979000號函、93年10月28日北市都管字第09334
    298600號函函覆，抗告人不服循序提起本件行政訴訟。惟依
    前揭說明，國民住宅主管機關與國民住宅住戶間之法律關係
    為私法關係，抗告人請求相對人對基河一期專案國（住）宅
    ，應適用國民住宅條例管理資格，及依該條例第18條規定提
    撥公共基金，核屬私法爭議，應向普通法院循民事訴訟途徑
    救濟，非行政法院之審判權限，抗告人向原審法院提起行政
    訴訟，難謂為合法為由，駁回抗告人在原審之訴。揆諸首開
    說明，原裁定認事用法均屬妥適，核無不合，是抗告意旨或
    謂司法院釋字第540號解釋違反憲法第15條立憲精神，或謂
    該解釋不適用本案訴訟云云指摘原裁定違誤，求予廢棄，為
    無理由，應予駁回。又本件法律關係已臻明確，抗告人聲請
    行言詞辯論，尚無必要，併予明。
四、依行政訴訟法第104條、民事訴訟法第95條、第78條，裁定
    如主文。
中    華    民    國    95    年    6     月    15    日
                  第一庭審判長法  官  葉  振  權
                              法  官  陳  秀  美
                              法  官  劉  鑫  楨
                              法  官  梁  松  雄
                              法  官  劉  介  中
以  上  正  本  證  明  與  原  本  無  異
中    華    民    國    95    年    6     月    15    日
                              書記官  郭  育  玎


司法院資訊處製作；財團法人民間司法改革基金會備份。
